臺灣嘉義地方法院民事裁定
111年度消債清字第13號
聲  請  人  李彥憲  

債  權  人  元大商業銀行股份有限公司


法定代理人  翁健    
代  理  人  黃勝豐  
債  權  人  日盛國際商業銀行股份有限公司

法定代理人  郭倍廷  


債  權  人  中國信託商業銀行股份有限公司


法定代理人  利明献  


債  權  人  摩根聯邦資產管理股份有限公司

法定代理人  李文明  
代  理  人  張義育  
債  權  人  萬榮行銷股份有限公司

法定代理人  呂豫文  


債  權  人  滙誠第一資產管理股份有限公司

法定代理人  莊仲沼  


債  權  人  元大國際資產管理股份有限公司

法定代理人  宋耀明  
代  理  人  張師誠  
債  權  人  台新資產管理股份有限公司

法定代理人  吳統雄  


上列當事人因消費者債務清理事件聲請清算，本院裁定如下：
    主  文
聲請人甲○○自民國一一一年六月二十八日下午四時起開始清算程
序。
命司法事務官進行清算程序。
    理  由
一、法院開始清算程序之裁定，應載明其年、月、日、時，並即
    時發生效力，消費者債務清理條例（下稱消債條例）第83條
    第1項定有明文。又法院裁定開始更生或清算程序後，得命
    司法事務官進行更生或清算程序，同條例第16條第1項亦定
    有明文可參。再按債務人對於金融機構負債務者，在聲請更
    生或清算前，應向最大債權金融機構請求協商債務清償方案
    ，或向其住、居所地之法院或鄉、鎮、市、區調解委員會聲
    請債務清理之調解；協商或調解成立者，債務人不得聲請更
    生或清算，但因不可歸責於己之事由，致履行有困難者，不
    在此限；本條例施行前，債務人依金融主管機關協調成立之
    中華民國銀行公會會員，辦理消費金融案件無擔保債務協商
    機制與金融機構成立之協商，準用前2項之規定，消債條例
    第151條第1項、第7項、第9項亦定有明文。
二、本件聲請人主張因早年理財不慎，當時工作又不穩定，以致
    無力還款。對於日盛國際商業銀行股份有限公司（下稱日盛
    銀行）等金融機構及非金融機構負有新臺幣（下同）1,359,
    211元之無擔保無優先債務，前曾依消債條例向最大債權銀
    行日盛銀行聲請債務協商，日盛銀行提供分72期、利率4％，
    每月還款3,935元之協商還款方案，惟聲請人尚有多家資產
    管理公司之債務，僅清償資產管理公司每月至少約30,000元
    ，以聲請人之收入實無法負擔上開方案，以致協商不成立。
    又聲請人復未經法院裁定開始更生程序或宣告破產，爰請求
    裁定准予清算等語。
三、經查：
　㈠本件聲請人主張依消債條例向最大債權銀行日盛銀行聲請債
    務前置協商方案，經日盛銀行陳報聲請人曾於民國111年1月
    7日向其聲請前置協商，而前置協商清償條件為分180期、利
    率4％、每期清償金額為2,096元，然聲請人表示無法負擔協
    商條件，且尚有其他資產管理公司之債務，以致前置協商不
    成立等情，業據聲請人提出前置協商不成立通知書及日盛銀
    行民事陳報狀在卷可稽（見本院卷第35、261頁），是本件
    聲請人所提清算之聲請所應審究者為其現況是否有不能清償
    債務或有不能清償之虞之情事。
  ㈡聲請人主張其有不能清償債務之情事，並提出財產及收入狀
    況說明書、債務人清冊、債權人清冊、財團法人金融聯合徵
    信中心查詢當事人綜合信用報告－債務清理條例前置協商專
    用債權人清冊及回覆書、108至110年度綜合所得稅各類所得
    資料清單、全國財產稅總歸戶財產查詢清單、勞工保險被保
    險人投保資料表、戶籍謄本、臺灣臺中地方法院執行命令、
    在職證明、存摺內頁、薪資給付證明、薪資明細為證（見本
    院卷第19至33、37至62、65至69、165、191至197、253至25
    5、289頁）。
　㈢查聲請人主張自110年9月1日起任職於聚豐砂石企業股份有限
    公司擔任駕駛人員，每月薪資約33,000元至35,000元不等，
    並提出在職證明、存摺內頁、薪資給付證明、薪資明細為憑
    。惟本院審酌聲請人111年1月至4月薪資分別為59,352元、3
    7,083元、42,365元、58,301元，平均每月薪資為49,275元
    （計算式：〈59,352元＋37,083元＋42,365元＋58,301元〉÷4個
    月，元以下四捨五入），故聲請人每月收入應以49,275元為
    計算標準。
　㈣聲請人主張其每月個人必要生活支出為17,000元，因未逾消
    債條例第64條之2第1項規定，應予准許。又聲請人主張其配
    偶為外籍配偶，現為家管，除照顧聲請人父母外，因兒子尚
    年幼需人照顧，因此受聲請人扶養，並無收入，故聲請人每
    月支出外籍配偶及未成年兒子扶養費各17,000元，並提出戶
    籍謄本、配偶及子女之108至110年度綜合所得稅各類所得資
    料清單、全國財產稅總歸戶財產查詢清單、存摺內頁為證（
    見本院卷第61、167至189、257頁）。就配偶扶養費部分，
    聲請人雖主張其配偶為外籍配偶，現為家管，須照顧聲請人
    父母及未成年子女，無收入云云，然配偶間扶養義務之成立
    ，仍須於一方不能維持生活且無謀生能力時，他方始須負扶
    養義務，民法第1116之1條前段、第1117條亦規定甚明。查
    聲請人配偶係71年2月生，目前40歲，正值青壯年，且已取
    得身分證，為本國人民，觀諸其108至110年度綜合所得稅各
    類所得資料清單，聲請人配偶均有薪資收入，非聲請人所稱
    為家管，無收入，可認應具有工作能力，聲請人人並未提出
    相關事證以釋明其配偶有何不能維持生活而無謀生能力及無
    法分擔子女扶養費之情形，聲請人應無扶養其配偶之必要，
    則聲請人主張配偶扶養費部分，難認可採，且其配偶亦有分
    擔子女扶養費之義務；再查聲請人長子為103年4月生，目前
    8歲，為未成年人，無所得財產，確屬不能維持生活而需聲
    請人扶養。依消債條例第64條之2第2項規定，按衛生福利部
    公告111年度臺灣省最低生活費14,230元之1.2倍即17,076元
    之數額計算，與配偶分擔後，聲請人每月應負擔長子扶養費
    為8,538元（計算式：17,076元÷2人），逾此部分不予認列
    。
　㈤承上，本件聲請人每月收入49,275元，扣除每月必要生活支
    出25,538元（計算式：17,000元＋8,538元）後，有餘額23,7
    37元 （計算式：49,275元－25,538元）。而元大商業銀行股
    份有限公司陳報願提出以384,090元，分72期、0利率，即每
    期還款5,335元（計算式：384,090元÷72期，元以下四捨五
    入）之分期還款方案（見本院卷第119頁）；中國信託商業
    銀行股份有限公司陳報願提出以195,881元，分66期、0利率
    ，期付3,000元之分期還款方案或1次清償51,829元之還款方
    案（見本院卷第147頁）；摩根聯邦資產管理股份有限公司
    陳報願提出以對外債權金額即141,125元，分180期、0利率
    ，即每期繳納784元（計算式：141,125元÷180期，元以下四
    捨五入）之還款方案（見本院卷第203頁）；萬榮行銷股份
    有限公司、滙誠第一資產管理股份有限公司、元大國際資產
    管理股份有限公司均陳報願比照最大債權銀行之還款方案（
    見本院卷第103、225、291頁），則依最大債權銀行日盛銀
    行於前置協商提出分180期、利率4％之還款方案，日盛銀行
    、萬榮行銷股份有限公司、滙誠第一資產管理股份有限公司
    、元大國際資產管理股份有限公司部分每月須還款16,931元
    （計算式：〈441,133元＋554,450元＋722,884元＋1,211,960元
    〉÷180期×〈1＋4％〉，元以下四捨五入），故依聲請人每月餘額
    23,737元，顯不足以清償上開債權人每月須還款共計26,050
    元（計算式：5,335元＋3,000元＋784元＋16,931元），況尚有
    台新資產管理股份有限公司未陳報還款方案而未計入。是以
    本院審酌聲請人現況之財產、勞力及信用等清償能力，以聲
    請人每月收入於扣除每月合理之基本生活費用後，堪信已不
    能清償前開所負無擔保或無優先權債務4,316,861元（依債
    權人陳報之債權總額）。從而，聲請人所為本件聲請，核符
    消債條例第3條所定之要件。
四、綜上所述，聲請人既有不能清償債務之情事，自應允其於消
    債條例施行後，選擇以清算型之清算程序清理其債務，藉以
    妥適調整聲請人與債權人及其他利害關係人間之權利義務關
    係，保障債權人獲得公平受償，並謀求聲請人經濟生活之重
    建復甦機會。此外，本件又查無聲請人有消債條例第6條第3
    項、第8條或第82條第2項所定駁回清算聲請之事由存在，則
    聲請人聲請清算，與法尚無不符，應予准許。
五、依消債條例第11條第1項、第83條第1項、第16條第1項，裁
    定如主文。
中　　華　　民　　國　　111 　年　　6 　　月　　28　　日
                  民事第二庭法　官　陳威憲
以上正本係照原本作成。
本裁定不得抗告。
中　　華　　民　　國　　111 　年　　6 　　月　　28　　日
                            書記官  方瀅晴